【裁判字號】    98,竹簡,97
【裁判日期】    980306
【裁判案由】    確認車位專用權等
【裁判全文】
臺灣新竹地方法院民事判決              98年度竹簡字第97號
原      告  乙○○
訴訟代理人  陳化義律師
被      告  甲○○○○○○
訴訟代理人  楊益松律師
被      告  丙○○
訴訟代理人  丁○○
上列當事人間確認車位專用權等事件，本院於民國98年2月20日
辯論終結，判決如下：
    主  文
原告先、備位之訴及假執行之聲請均駁回。
訴訟費用由原告負擔。
    事實及理由
甲、程序方面：
壹、按確認法律關係之訴，非原告有即受確認判決之法律上利益
    者，不得提起之，民事訴訟法第247條第1項前段定有明文。
    本件原告主張新竹市○○○街1號地下1樓編號60號之車位其
    有專屬使用權，此為被告2人所否認，被告丙○○並占有使
    用上開車位，則原告是否為上開車位之專屬使用權人，得否
    使用上開車位之私法上地位確實存有不安，若未提起本件確
    認之訴，則原告私法上之權利有受侵害之危險，故原告先位
    之訴對否認其使用權存在之被告，提起確認車位使用權存在
    之訴，應認有確認利益，而得提起本件確認訴訟。
貳、原告起訴後變更訴之聲明，其訴之變更合於民事訴訟法第25
    5條第1項第2款，且為被告所同意，自應准許。
乙、實體方面：
壹、原告主張：
一、位於新竹市○○里○○○街1號地下1樓格瑞絲大樓編號第60
    號之停車位，係建商格瑞絲建設股份有限公司（下稱格瑞絲
    公司）法定代理人方正洋於民國84年1月11日分配給被告甲
    ○○○○○○，並將停車位使用證明書交付被告甲○○○○
    ○○。嗣王建雄在該「停車位使用證明書」背面蓋章將系爭
    車位轉讓於訴外人何宛淑，何宛淑再讓與訴外人李純鸞，最
    後由原告乙○○取得。當時各車位主人均因權宜而任意使用
    車位，管理委員會亦無意見，原告因而將車輛停於第38號車
    位。惟近日訴外人宋文欽聲稱因格瑞絲公司股東對其負有債
    務，故將第38號車位釘鐵釘，防阻原告進入，致原告無法使
    用。原告欲使用第60號車位，發現已遭被告丙○○佔用，被
    告丙○○並主張該車位亦係向被告王建雄所購買，系爭車位
    顯有一位二賣之情形。
二、本件被告丙○○之配偶丁○○辯稱系爭車位係被告丙○○於
    86年8月22日以新臺幣（下同）40萬元向被告王建雄購買，
    王建雄已收受該支票款且已兌現，證明被告丙○○確有購買
    系爭車位。惟查該「收款證明書」，係由訴外人盧雪英為代
    收款人，非被告王建雄，且該「收款證明書」上之「王文達
    」印文也與「停車位使用證明書」背面上之蓋章印文不符，
    應不發生合法轉讓效力。買賣既然成立，但雙方既有爭議，
    故有確認之必要，被告並應交還該停車位，於交還停車位前
    ，並應按月給付原告4千元之損害金，為此提起先位之訴。
三、被告王建雄與原告對於系爭車位之買賣既然成立，後來王建
    雄又惡意將車位轉讓被告丙○○，並且車位已遭占用，造成
    買賣契約事後轉變成給付不能，如被告王建雄不能交付該車
    位，原告以被告王建雄與被告丙○○間對於系爭車位之買賣
    價金40萬元作為給付不能損害賠償之標準，自屬有據。被告
    王建雄明知其對該車位已無處分權，即已無「停車位使用證
    明書」正本在手上，其仍將車位出售，自屬損害原告利益之
    違約故意。又被告丙○○也明知王建雄對該車位已無處分權
    ，不要求提出原始「停車位使用證明書」驗證，而仍願簽約
    買入，應負與有過失責任。依民法第260、226、256條給付
    不能之規定，被告王建雄、丙○○皆應負損害賠償責任。原
    告並代位解除被告王建雄於84年間將上開60號停車位讓與第
    一手何宛淑之買賣契約，請求如備位聲明所示之金錢損害賠
    償。
四、為此，原告聲明如下：
（一）先位聲明：
  １、確認坐落新竹市○○里○○○街1號地下1樓之車位編號60
      號原告有專屬使用權。被告並應交付及不得停車使用。被
      告應連帶自民國97年8月1日起至騰空交付該車位之日止，
      按月賠償原告4千元之損害金。
  ２、訴訟費用由被告負擔。
  ３、原告願供擔保，請准宣告假執行。
（二）備位聲明：
  １、被告王建雄及丙○○不能交付該車位時，應返還原告40萬
      元並自86年8月23日起至清償之日止，按年息百分之5計算
      之利息。並應自97年8月1日起至騰空交付該車位之日止，
      按月賠償原告4千元之損害金。
  ２、訴訟費用由被告負擔。
  ３、原告願供擔保，請准宣告假執行。
貳、被告抗辯：
一、被告王建雄部分：
（一）被告王建雄所有之系爭60號車位，僅出賣給被告丙○○，
      而不曾賣給訴外人何宛淑，原告所提出之收款證明中，訴
      外人盧雪英為王建雄之配偶，丁○○為丙○○之配偶。原
      告稱其係向訴外人李純鸞購買系爭車位，李純鸞則是向何
      宛淑購買系爭車位，何宛淑則係向被告王建雄購買系爭車
      位云云，並非真實。且原告先稱係向王建雄購買系爭車位
      ，後改稱向李純鸞購買系爭車位，前後矛盾，顯非事實。
（二）又原告所提之停車位證明書中，「格瑞絲建設股份有限公
      司」大章及其代表人「方正洋」小章之印文，與被告丙○
      ○之訴訟代理人當場提出之停車位證明書上之「格瑞絲建
      設股份有限公司」大章及其代表人「方正洋」小章之印文
      均不相同，且其上並未載明「土地持分為萬分之貳拾」等
      字樣，另原告所提停車位證明書上「王文達」之印文亦非
      被告王建雄之印章所蓋，故此私文書並非真正。
（三）另由原告所提之社區車位表及格瑞絲住戶收費表，均顯示
      原告之停車位為38號而非系爭60號車位，原告亦自承其之
      前均停在38號車位，足見原告之車位原即在38號車位，其
      若有糾紛，亦應對將38號車位釘鐵釘之訴外人宋文欽起訴
      主張，而非對被告主張，故其主張顯無可採。
（四）被告王建雄已否認有將系爭車位賣予何宛淑，而證人李純
      鸞之證詞亦無法證明何宛淑有何向被告王建雄購買車位之
      事實，則原告無法證明原告有何取得系爭車位之事實，起
      訴自無理由。
（五）原告先位聲明中確認對系爭車位有專屬使用權部分，因原
      告另已對被告王建雄請求給付車位，即無再為確認之必要
      。另兩造間未存有契約關係，原告何能依車位買賣契約向
      被告王建雄請求給付？原告備位聲明主張基於代位解除買
      賣契約，亦無法無據。並聲明：
  １、原告之訴駁回 。
  ２、訴訟費用由原告負擔 。
  ３、如受不利之判決 ，被告願供擔保請免為假執行 。
二、被告丙○○部分：
（一）被告王建雄係於民國86年8月22日將系爭車位出賣給被告
      丙○○，被告丙○○配偶丁○○簽發86年8月22日之票據
      交付被告王建雄，被告王建雄並將表彰地下室停車位之新
      竹市○○段3004建號應有部分移轉登記與被告丙○○，故
      丙○○在格瑞絲大樓共有17號、60號、70號、71號等4個
      停車位。建商格瑞絲公司曾於87年間出具系爭60號車位之
      證明書與被告甲○○○○○○，被告王建雄並於讓渡記錄
      中蓋章交被告丙○○收執，在格瑞絲大樓住戶委員會可查
      之收費明細表中，被告丙○○自90年起皆有繳付系爭60號
      車位之費用，且停車位之名字亦係被告丙○○，故被告丙
      ○○擁有系爭車位所有權，原告所述並無理由。
（二）答辯聲明如下：
  １、原告之訴駁回 。
  ２、訴訟費用由原告負擔 。
  ３、如受不利之判決 ，被告願供擔保請免為假執行 。
、本院判斷：
一、先位之訴部分：
（一）本件原告提起先位之訴請求確認其為系爭60號停車位之專
      屬使用權人，並請求被告交付車位，並連帶賠償原告之損
      失，無非以其執有系爭60號車位之「停車位證明書」為據
      ，惟此為被告2人所否認，並以前詞置辯。則本件先位之
      訴所應審究之爭點厥為：原告是否為新竹市○○○街1號
      格瑞絲大樓地下1樓編號60號車位之專屬使用權人？而得
      訴請被告王建雄、丙○○騰空交付車位，並按月賠償4千
      元？茲分述如次。
（二）原告主張其係60號停車位之專屬使用權人，無非以其執有
      系爭60號車位「停車位證明書」、新竹市○○段2952建號
      建物之登記簿謄本及證人李純鸞到庭所為證述為據。惟查
      ：
  １、原告所提出之停車位證明書（卷宗第4頁），為被告王建
      雄否認其真正，並以其上之王文達印文，非被告甲○○○
      ○○○所有為辯，則原告就停車位證明書之真正，自應進
      一步舉證證明。原告固聲請傳喚證人李純鸞到庭證稱：其
      前手何宛淑於出售房屋時，即連同系爭60號車位一併轉讓
      與李純鸞，李純鸞再移轉給原告，因當時車位很空，所以
      隨便停，大多停在38號車位等語。惟證人李純鸞之證詞，
      至多僅能證明其將上開停車位證明書交付原告，並不能證
      明被告王建雄曾將系爭60號停車位出售與李純鸞之前手何
      宛淑。原告執有之60號「車位停車位證明書」既無法證明
      確係由被告王建雄轉讓與原告之前前手何宛淑，原告據該
      停車位證明書主張其有系爭60號車位之專屬使用權，即乏
      依據。
  ２、原告另提出新竹市○○段2952建號建物建築改良物登記簿
      謄本一份（卷宗第74、75頁），欲證明系爭60號停車位確
      係隨同2952建號建物先由何宛淑取得，再轉讓與李純鸞，
      李純鸞再讓與原告而取得。惟查，依原告所提出之2952
      建號建物之登記簿謄本可知，何宛淑之前手係朱秋源，顯
      非被告王建雄，則原告所稱其係向被告王建雄取得系爭60
      號車位之停車位證明書，並取得該車位之專屬使用權，即
      與其所提出之登記簿謄本不符，尚難謂為可採。
  ３、查新竹市○○段2952建號之共同使用部份係同段3004建號
      ，此有登記謄本在卷可佐，原告之前前手何宛淑自朱秋源
      取得2952建號建物及其共同使用部分時，如該2952建號建
      物附有系爭60號停車位專屬使用權，亦應由朱秋源將系爭
      60號停車位之使用權連同主建物一併交付原告之前前手何
      宛淑，始符一般交易常態。惟揆諸新竹市○○段3004建號
      建物之登記謄本，該2952建號建物就3004建號之權利範圍
      僅萬分之30（見卷宗第84頁），與其餘建號相較，顯然共
      同使用部分之權利範圍較小，則原告於買受2952建號建物
      是否附有停車位，尚非無疑。
  ４、本件被告王建雄、丙○○就系爭60號停車位之使用權買賣
      ，除二人所述相符外，並有收款證明（卷宗第5頁）、格
      瑞絲公司出具之證明書（卷宗第60頁）等為證，且被告丙
      ○○自買受車位時起，亦持續使用系爭60號車位，足見被
      告丙○○確已自被告王建雄處買受系爭60號停車位之使用
      權。而依原告所為陳述及證人李純鸞之證詞，本件原告及
      其前手李純鸞歷來均使用38號停車位，而未使用60號停車
      位。原告若係60號停車位之使用權人，何以如此？故原告
      主張其為60號停車位之使用權人，尚乏依據。
（三）原告既無法證明其為系爭60號停車位之專屬使用權人，則
      其先位之訴請求確認坐落新竹市○○里○○○街1號地下
      1樓之車位編號60號原告有專屬使用權及被告應交付及不
      得停車使用、被告應連帶自民國97年8月1日起至騰空交付
      該車位之日止，按月賠償原告4千元之損害金等，自無從
      准許，應予駁回。
（四）原告先位之訴既經駁回，其假執行之聲請亦失所附麗，應
      併予駁回。
二、備位之訴部分：
（一）按所謂訴之預備之合併 (或稱假定之合併)，係指原告預
      防其提起之此一訴訟無理由，而同時提起不能並存之他訴
      ，以備先位之訴無理由時，可就後位之訴獲得有理由之判
      決之訴之合併而言。最高法院64年臺上字第82號判例可資
      參照。
（二）本件原告以被告王建雄及丙○○如不能交付60號車位時，
      其即代位何宛淑解除與被告王建雄間之停車位使用權買賣
      契約，而訴請被告返還40萬元及其利息，並自97年8月1日
      起至騰空交付車位之日止，按月給付相當於租金之損害金
      4 千元而提起備位之訴。其中有關自97年8月1日起至騰空
      交付車位之日止，按月給付相當於租金之損害金部分，與
      其先位之訴之主張相同，並無不能併存之情形，其此部分
      請求，自不合於預備合併之訴訟，核先敘明。
（三）原告主張其得代位何宛淑解除與被告王建雄間之停車位使
      用權買賣契約，無非以何宛淑與被告王建雄間就系爭60號
      車位使用權成立買賣契約，且買賣契約存有給付不能之情
      事為據。惟查，原告並不能證明被告王建雄出售系爭60號
      停車位與原告之事實，已如前述，則其主張代位何宛淑解
      除與被告王建雄間之停車位使用權買賣契約，即乏依據，
      其請求被告王建雄、丙○○賠償40萬元及其利息，為無理
      由，應予駁回。
（四）原告另請求被告自97年8月1日起至返還車位之日止，按月
      給付原告相當於租金之損害金4千元，除該部分不合預備
      之訴之要件外，原告此部分請求亦與其代位何宛淑解除契
      約之請求相衝突，蓋契約如業經原告代位解除，原告對該
      車位即無占有之權源，原告自無從本於使用權請求被告給
      付相當於租金之損害金。且被告丙○○使用系爭60號停車
      位，乃係源於被告王建雄之讓與，具有合法權源，業如前
      述，原告復於備位聲請請求被告給付相當於租金之損害金
      ，亦無理由，應併予駁回。
（五）原告備位之訴既經駁回，其假執行之聲請失所附麗，應併
      予駁回。
肆、本件事證已臻明，兩造所為之其他主張、陳述並所提之證據
    ，經審酌後，認均與本件之結論無礙，不再一一論述，併予
    敘明。
伍、訴訟費用負擔之依據：民事訴訟法第78條。
中    華    民    國    98    年    3     月    6     日
                  民事第一庭    法      官  蔡孟芳
以上正本係照原本作成。
如對本判決上訴，須於判決送達後20日內向本院提出上訴狀。
中    華    民    國    98    年    3     月    6     日
                                書記官  李慧娟


司法院資訊處製作；財團法人民間司法改革基金會備份。
